【裁判字號】    95,上訴,1452
【裁判日期】    950905
【裁判案由】    搶奪等
【裁判全文】
臺灣高等法院高雄分院刑事判決        95年度上訴字第1452號
上  訴  人  臺灣高雄地方法院檢察署檢察官
被      告  庚○○
                    （現另案在高雄第二監獄執行中）
上列上訴人因被告搶奪等案件，不服臺灣高雄地方法院95年度訴
字第2110號中華民國95年6 月26日第一審判決（起訴案號：臺灣
高雄地方法院檢察署95年度偵字第14210 號），提起上訴（移送
本院併辦案號：同署95年度偵字第18474號），本院判決如下：
    主  文
原判決撤銷。
庚○○犯連續搶奪罪，處有期徒刑貳年陸月。
扣案之T 型起子壹支及半罩式安全帽壹頂，均沒收。
    事  實
一、庚○○素行不良，曾因竊盜案，經原審法院以89年度易字第
    2209號判處有期徒刑4 月，又因搶奪案，經本院於民國（下
    同）95年4 月27日以94年度上訴字第1837號判處有期徒刑1
    年6 月確定（現正服刑中，並不構成累犯），其因施用毒品
    成癮，無錢購買毒品，竟基於意圖為自己不法所有，基於竊
    盜及搶奪之概括犯意，連續於附表一所示之時間、地點，以
    其所有客觀上足以對他人生命、身體造成危險而足供兇器使
    用之T 型起子破壞機車電源鎖之方式，竊取如附表一所示之
    重型機車（各次行竊之時間、地點、被害人、竊取物品均詳
    附表一所示），並連續以其自己所有之車牌號碼H8Z-137 號
    機車及其所竊取如附表一所列之機車為搶奪之交通工具，騎
    上開機車，頭戴半罩式安全帽，趁附表二所示被害人未及防
    備之際，徒手搶奪被害人如附表二所示財物，得手後旋即逃
    逸，各次搶奪之時間、地點、使用交通工具、被害人、搶奪
    之物品均詳附表二所示），所竊得如附表一編號1 、2 之機
    車及搶奪所得之財物，除現金供己花用殆盡外，其餘則棄置
    於高雄縣鳳山市○○路79巷口及大寮鄉○○路等地，嗣於95
    年5 月19日下午4 時許，庚○○將其所竊得附表一編號3 之
    機車停放於高雄縣大寮鄉○○村○○路26-2號前，為巡邏警
    員以電腦端末機查詢得知為贓車，在該處埋伏後當場查獲庚
    ○○，循線查獲被告行竊及搶奪之情，並扣得T 型起子1 支
    及半罩式安全帽1頂。
二、案經高雄縣政府警察局報請臺灣高雄地方法院檢察署檢察官
    偵查起訴及移請本院併案審理。
    理  由
一、訊據被告庚○○對於上開行竊機車及搶奪財物之事實坦承不
    諱，核與被害人癸○○、己○○、甲○○、乙○○、壬○○
    、丁○○、戊○○、辛○○、朱曉英、丙○○於警詢時之證
    述情節相符，並有扣案之T 型起子1 支及半罩式安全帽足資
    佐證，復有扣押物品目錄表2 紙、車輛失竊證明單、車輛尋
    獲通報單、贓物認領保管單、刑案現場測繪圖及現場照片等
    資料在卷可稽，足認被告之自白核與事實相符，自堪信為真
    實，是被告罪證已甚明確，犯行洵堪認定。
二、按刑法第321 條第1 項第3 款之攜帶兇器竊盜罪，係以行為
    人攜帶兇器竊盜為其加重條件，此所謂之兇器，其種類並無
    限制，凡客觀上足以對人之生命、身體、安全構成威脅，具
    有危險性之兇器均屬之，且祇須行竊時攜帶此種具有危險性
    之兇器為已足，並不以攜帶之初有行兇之意圖為必要，最高
    法院79年臺上字第5253號判例可資參照。查扣案之T 型起子
    1 支，質地堅硬，尖端銳利，客觀上若持以攻擊他人，顯足
    以對人之生命、身體及安全構成威脅，此有扣案上開工具照
    片1 張在卷足憑（見警卷第50頁），自屬兇器無訛。核被告
    所為係犯刑法第325 條第1 項之搶奪罪及同法第321 條第1
    項第3 款之攜帶兇器加重竊盜罪。被告所犯如附表一編號1
    攜帶兇器竊盜罪與附表二編號2 、3 、4 搶奪罪間；所犯如
    附表一編號2 攜帶兇器竊盜罪與附表二編號5 、6 搶奪罪間
    ；所犯如附表一編號3 攜帶兇器竊盜罪與附表二編號7 搶奪
    罪間，有方法結果之牽連關係，應依修正前刑法第55條規定
    ，從情節較重之搶奪罪處斷。又被告先後多次搶奪，時間緊
    接，顯係基於概括之犯意，應依修正前刑法第56條論以連續
    犯。被告行為後，刑法於94年1 月7 日修正公布，自95年7
    月1 日施行，修正後之刑法刪除第55條關於牽連犯及第56條
    關於連續犯之規定。查被告所犯上開竊盜罪、搶奪罪，依修
    正前之刑法雖具有牽連犯或連續犯之關係，被告之犯行均發
    生於修正前，依修正前之刑法應從一重處斷或以一罪論，然
    修正後之刑法既已刪除牽連犯及連續犯之規定，則所犯上述
    各罪應依數罪併罰之規定分論併罰，比較新舊法之規定，修
    正後之規定並非有利於被告，依刑法第2 條第1 項規定，應
    適用行為時之法律，即適用修正前刑法第55條牽連犯之規定
    ，從一重之搶奪罪處斷，及就多數搶奪罪，依連續犯以一罪
    論處。又檢察官雖僅就附表一編號1 之竊盜犯行及附表二編
    號7 之搶奪犯行起訴，惟因其他部分與起訴部分有牽連犯或
    連續犯之裁判上一罪關係，本院自得一併予以審理。
三、原審予以論罪科刑，固非無見；然查原審未及就被告所犯附
    表一編號2 、3 之竊盜犯行及附表二編號1 至6 之搶奪犯行
    未及一併予以審理，自有未洽。檢察官上訴執此指摘原判決
    不當，非無理由，應由本院將原判決撤銷。審酌被告素行不
    良，曾有如上之竊盜及搶奪前科，有臺灣高等法院被告前案
    紀錄表附卷足稽，竟仍不知悔改，其正值壯年，不思循正當
    途徑賺取所需，只因施用毒品成癮，缺錢購買毒品，即以竊
    取機車作為犯案工具，並搶奪騎機車獨行之婦女財物，且於
    一個多月內即犯案多次，危害社會治安甚鉅，犯罪情節甚多
    ，惟念其於獲案後，已坦承犯行，態度尚稱良好等一切情狀
    ，爰予科處有期徒刑2 年6 月，扣案之T 型起子1 支及半罩
    式安全帽1 頂，均為被告所有，分別為供其犯竊盜及搶奪罪
    所用之物，業據被告供承在卷，應依刑法第38條第1 項第2
    款之規定，併予宣告沒收。
據上論斷，應依刑事訴訟法第369 條第1 項前段、第364 條、第
299 條第1 項前段，刑法第321 條第1 項第3 款、第325 條第1
項、第2 條第1 項、第38條第1 項第2 款，修正前刑法第55條、
第56條，判決如主文。
本案經檢察官陳宗吟到庭執行職務。
中    華    民    國    95    年    9     月    5     日
                  刑事第四庭    審判長法  官  蕭權閔
                                      法  官  林水城
                                      法  官  陳吉雄
以上正本證明與原本無異。
如不服本判決應於收受本判決後10日內向本院提出上訴書狀，其
未敘述上訴理由者，並得於提起上訴後10日內向本院補提理由書
狀（均須按他造當事人之人數附繕本）「切勿逕送上級法院」。
中    華    民    國    95    年    9     月    6     日
                                      書記官  梁美姿
附錄本件判決論罪科刑法條：
刑法第321條第1項第3款
犯竊盜罪而有左列情形之一者，處6 月以上、5 年以下有期徒刑
：
三  攜帶兇器而犯之者。
刑法第325條第1項
意圖為自己或第三人不法之所有，而搶奪他人之動產者，處 6 月
以上 5 年以下有期徒刑。
附表一：
┌──┬────┬─────┬───┬────────┐
│編號│時  間  │  地  點  │被害人│    竊取物品    │
├──┼────┼─────┼───┼────────┤
│ 1  │95年5月 │高雄縣大寮│癸○○│車牌號碼CQ7-798 │
│    │3日下午 │鄉大寮村周│      │號重型機車1輛   │
│    │6時許   │廣街10號前│      │                │
├──┼────┼─────┼───┼────────┤
│ 2  │95年5月7│高雄縣鳳山│己○○│車牌號碼XQ5-327 │
│    │日下午4 │市○○街62│      │號重型機車1輛   │
│    │時許    │巷1弄23-3 │      │                │
│    │        │號前      │      │                │
├──┼────┼─────┼───┼────────┤
│ 3  │95年5月 │高雄縣鳳山│甲○○│車牌號碼YFD-001 │
│    │17日晚上│市○○路與│      │號重型機車1輛   │
│    │9時許   │鳳東路口  │      │                │
└──┴────┴─────┴───┴────────┘
附表二：
┌──┬────┬─────┬──────┬───┬────────┐
│編號│時  間  │  地  點  │使用交通工具│被害人│    搶奪物品    │
├──┼────┼─────┼──────┼───┼────────┤
│ 1  │95年4月4│高雄縣鳳山│被告自己所有│乙○○│黃色皮包1個，內 │
│    │日下午5 │市○○路瑞│車牌號碼H8Z-│      │含現金9000元、手│
│    │時15分許│興國小圍牆│137 號重型機│      │機1具、安泰銀行 │
│    │        │旁        │車          │      │及郵局提款卡各1 │
│    │        │          │            │      │張、安泰銀行存摺│
│    │        │          │            │      │1本、台新銀行信 │
│    │        │          │            │      │用卡3張、富邦銀 │
│    │        │          │            │      │行信用卡1張、台 │
│    │        │          │            │      │新銀行現金卡1張 │
│    │        │          │            │      │、印鑑2枚及鑰匙2│
│    │        │          │            │      │串、身分證及駕照│
│    │        │          │            │      │各1張、健保卡2張│
├──┼────┼─────┼──────┼───┼────────┤
│ 2  │95年5月3│高雄縣鳳山│被告竊自謝秋│壬○○│藍色手提包1個， │
│    │日下午7 │市○○○路│旭之車牌號碼│      │內含長皮夾、現金│
│    │時43分  │17-2號前  │CQ7- 798號重│      │500元、中國信託 │
│    │        │          │型機車      │      │及聯邦銀行信用卡│
│    │        │          │            │      │各1張、臺灣銀行 │
│    │        │          │            │      │提款卡1張、合作 │
│    │        │          │            │      │金庫存摺1本、手 │
│    │        │          │            │      │機1具、身分證及 │
│    │        │          │            │      │健保卡各1張。   │
├──┼────┼─────┼──────┼───┼────────┤
│ 3  │95年5月3│高雄縣鳳山│被告竊自謝秋│丁○○│手提包1個，內含 │
│    │日下午8 │市○○路15│旭之車牌號碼│      │現金12000元、中 │
│    │時10分許│5號前     │CQ7- 798號重│      │國信託及匯豐銀行│
│    │        │          │型機車      │      │信用卡各1張、世 │
│    │        │          │            │      │華銀行現金卡1張 │
│    │        │          │            │      │、郵局及臺灣中小│
│    │        │          │            │      │企銀提款卡各1張 │
│    │        │          │            │      │、存摺3本、身分 │
│    │        │          │            │      │證1張、金宏典公 │
│    │        │          │            │      │司大小章各1枚。 │
├──┼────┼─────┼──────┼───┼────────┤
│ 4  │95年5月3│高雄縣鳳山│被告竊自謝秋│戊○○│皮包1個，內含現 │
│    │日下午8 │市○○街與│旭之車牌號碼│      │金1800元、玉山銀│
│    │時30分許│立信街105 │CQ7- 798號重│      │行提款卡2張、玉 │
│    │        │巷口      │型機車      │      │山、聯邦及新竹商│
│    │        │          │            │      │銀信用卡各1張、 │
│    │        │          │            │      │身分證、健保卡、│
│    │        │          │            │      │行照及駕照各1張 │
│    │        │          │            │      │、玉山銀行存摺5 │
│    │        │          │            │      │本、私章1枚。   │
├──┼────┼─────┼──────┼───┼────────┤
│ 5  │95年5月8│高雄縣鳳山│被告竊自黃志│辛○○│咖啡色手提包1個 │
│    │日下午2 │市○○路15│禾之車牌號碼│      │，內含現金30000 │
│    │時24分  │號前      │XQ5- 327號重│      │元、玉山、台新、│
│    │        │          │型機車      │      │國泰、中國信託、│
│    │        │          │            │      │聯邦及合作金庫信│
│    │        │          │            │      │用卡各1張、板信 │
│    │        │          │            │      │銀行存摺1本、印 │
│    │        │          │            │      │章1枚、身分證、 │
│    │        │          │            │      │駕照及健保卡各1 │
│    │        │          │            │      │張、手機1具。   │
├──┼────┼─────┼──────┼───┼────────┤
│ 6  │95年5月 │高雄縣鳳山│被告竊自黃志│朱曉英│手提包1個，內含 │
│    │15日下午│市○○路  │禾之車牌號碼│      │皮夾1個、現金200│
│    │3時57分 │249巷1號前│XQ5- 327號重│      │0元、台新銀行信 │
│    │        │          │型機車      │      │用卡1張、郵局及 │
│    │        │          │            │      │合作金庫提款卡各│
│    │        │          │            │      │1張、身分證1張、│
│    │        │          │            │      │及健保卡2張、手 │
│    │        │          │            │      │機1具。         │
├──┼────┼─────┼──────┼───┼────────┤
│ 7  │95年5月 │高雄縣大寮│被告竊自利立│丙○○│金墜子1只。     │
│    │18日下午│鄉○○路二│魁之車牌號碼│      │                │
│    │5時20分 │段1175號前│YFD- 001號重│      │                │
│    │許      │          │型機車      │      │                │
└──┴────┴─────┴──────┴───┴────────┘
                                                         Q


司法院資訊處製作；財團法人民間司法改革基金會備份。
